【裁判字號】    96,交聲,1584
【裁判日期】    970529
【裁判案由】    聲明異議
【裁判全文】
臺灣高雄地方法院交通事件裁定    96年度交聲字第1584號
原處分機關  高雄市政府交通局
異  議  人  甲○○
上列異議人因違反道路交通管理處罰條例案件，對於高雄市政府
交通局於民國96年12月5 日所為之裁決（高市交裁字第裁32-B00
000000 號），聲明異議，本院裁定如下：
    主  文
原處分撤銷。
甲○○不罰。
    理  由
一、按汽車駕駛人駕駛汽車不遵守道路交通標誌、標線、號誌之
    指示者，處新台幣（以下同）9百元以上1千8百元以下罰鍰
    ，道路交通管理處罰條例第60條第2 項第3 款定有明文。次
    按大貨車係指總重量逾3 千5 百公斤之貨車，道路交通安全
    規則第3 條亦定有明文。
二、本件受處分人即異議人甲○○於民國96年11月5 日10時許，
    駕駛車號067 －BL號自用一般大貨車，行駛入巷口設有「禁
    止大貨車進入」交通標誌之高雄市○○○路147 巷內，為警
    在該巷內當場攔停，以受處分人有違反前揭道路交通管理處
    罰條例第60條第2 項第3 款規定之行為掣單舉發，後由原處
    分機關依道路交通管處罰條例第60條第2 項第3 款及違反道
    路交通管理事件統一裁罰基準表規定，裁處異議人罰鍰9百
    元。
三、異議人異議意旨略以：伊雖有於前揭時間，駕駛上開大貨車
    ，行駛在上揭地點，為警在該巷內攔停舉發之事實，惟伊所
    駕駛之上開大貨車係車輛故障之道路救援拖吊車，靠行嘉雄
    汽車拖吊股份有限公司，當日有民眾之S8-4225 號自用小客
    車故障在大中一路147 巷內，請其將之拖吊以道路救援，伊
    當時有告訴警員，車輛要故障在哪裡不能限定，如果伊拖吊
    車不入巷內，如何能將故障車輛拖去維修廠？實在是不得已
    ，應可免責，並無處罰之理，為此聲明異議，請求撤銷原處
    分等語。
四、經查：
(一)、異議人有於96年11月5 日10時許，駕駛車號067 －BL號自用
    一般大貨車，行駛入巷口設有「禁止大貨車進入」交通標誌
    之高雄市○○○路147 巷內之事實，業據異議人坦承不諱，
    並經證人即當日舉發之員警吳盈裕於本院調查時證述屬實，
    堪可採信。
(二)、然異議人所駕駛者為車輛故障之道路救援拖吊車，當時是要
    進入巷內以拖吊故障車輛乙節，亦經警員吳盈裕於97年5 月
    28日本院調查時具結證述：「（問：異議人違規情形為何？
    ）答：當時因為有民眾檢舉該巷口常有違規大貨車駛入，故
    我在該處執勤，異議人從設有大貨車禁止進入之標誌的巷口
    進入，異議人車輛在巷子內由南往北方向行駛，我是在巷子
    的中段查獲異議人，異議人行駛的方向是往該巷與大中路交
    介面處，禁止大貨車進入的標誌是放在巷子的入口處，很明
    顯，直徑大約64公分，一般人都看得清楚，異議人駕駛的車
    輛是一般常見道路救援的大型車輛，黃色車身，該巷子是禁
    止大貨車以上車輛進入，故我才開單舉發異議人。」「（問
    ：當時異議人有無表示是為了道路救援之拖吊服務而不得不
    進入該巷子？）答：有。」「（問：異議人之車輛可否看出
    是道路救援公司之車輛？）答：可以，異議人車輛就是一般
    道路救援之拖吊車。」等語明確，核與嘉雄汽車拖吊簽認單
    、聲請拖吊人乙○○所出具之證明書所載之拖吊地點相符，
    參以警員為依法執行職務之公務員，與異議人亦無認識、復
    無仇怨，其所述應堪採信。是異議人辯稱當時進入該巷內是
    為道路救援不得已使然等語，當可採信。
(三)、按因避免自己或他人生命、身體、自由、名譽或財產之緊急
    危難而出於不得已之行為，不予處罰，行政罰法第13條前段
    定有明文。異議人為車輛故障之道路救援拖吊業者，而民眾
    車輛故障之地點確實無法預估，本件異議人因他人之車輛故
    障停置在大中一路147 巷內某處，觀諸經驗法則及社會通念
    ，可認若異議人不進入該巷內，當無其他方法可救援民眾之
    故障車輛，是核屬因避免他人財產之緊急危難出於不得已之
    行為，依上開規定，得免予處罰。
五、綜上所述，原處分就此未予詳查，遽予裁罰，尚有未洽，本
    件異議為有理由，原處分應予撤銷，另諭知異議人不罰。
六、據上論斷，應依道路交通案件處理法第20條，裁定如主文。
中    華    民    國    97    年    5     月    29    日
                  交通法庭    法  官  吳金芳
以上正本證明與原本無異。
如不服本裁定應於送達後5日內向本院提出抗告狀。
中    華    民    國    97    年    5     月    29    日
                              書記官  武凱葳


司法院資訊處製作；財團法人民間司法改革基金會備份。
